【裁判字號】    98,訴,1516
【裁判日期】    990203
【裁判案由】    違反毒品危害防制條例
【裁判全文】
臺灣臺南地方法院刑事判決              98年度訴字第1516號
公  訴  人  臺灣臺南地方法院檢察署檢察官
被      告  乙○○
上列被告因違反毒品危害防制條例案件，經檢察官提起公訴（98
年度毒偵字第2027號），本院以簡式審判程序判決如下：
    主  文
乙○○施用第一級毒品，累犯，處有期徒刑伍月，如易科罰金，
以新台幣壹仟元折算壹日。
    事  實
一、乙○○(1)前因違反藥物藥商管理法案件，經臺灣高等法院高
    雄分院以82年度上訴字第562號判處有期徒刑1年確定，又因
    違反肅清煙毒條例、麻醉藥品管理條例等案件，分別經臺灣
    高雄地方法院以82年度訴字第290號、82年度易字第5023號
    、82年度訴字第4039號判處有期徒刑3年4月、7月、3年3月
    確定，首開3罪嗣經裁定應執行有期徒刑4年7月，與上開有
    期徒刑3年3月合併執行，於民國85年5月14日假釋出監；(2)
    再因違反肅清煙毒條例案件，經臺灣高等法院高雄分院以87
    年度上訴字第138號判處有期徒刑3年8月確定，並撤銷上開
    假釋，執行殘刑4年11月28日，於91年8月28日再次假釋出監
    ；(3)另因施用毒品案件，經臺灣高雄地方法院以92年度毒聲
    字第3080號裁定送強制戒治後，以92年度毒聲字第7225號裁
    定停止戒治，所餘戒治期間付保護管束，於93年5月14日戒
    治期滿，經臺灣高雄地方法院檢察署檢察官以93年度戒毒偵
    字第614號為不起訴處分，上開假釋則經撤銷，執行殘刑3年
    6月26日，於96年5月6日執行完畢；(4)又於上開強制戒治期
    滿後5年內之97年12月29日，因施用第一級毒品案件，經檢
    察官以98年度毒偵字第338號予以緩起訴處分。
二、詎乙○○仍不知悔改，於前述強制戒治期滿後5年內，再犯
    施用毒品罪，經檢察官予以緩起訴處分，復基於施用第一級
    毒品海洛因之犯意，於98年8月20日14時32分採尿回溯26小
    時內之某時，在不詳地點，施用第一級毒品海洛因1次，嗣
    於98年8月20日向觀護人報到並接受採尿送驗，而查悉上情
    。
三、案經臺灣臺南地方法院檢察署觀護人告發報請該署檢察官偵
    查起訴。
    理  由
一、被告乙○○所犯係死刑、無期徒刑、最輕本刑為3年以上有
    期徒刑以外之罪，其於準備程序中就前揭被訴事實為有罪之
    陳述，經受命法官告知簡式審判程序之旨，並聽取其與公訴
    人之意見後，本院合議庭裁定由受命法官獨任進行審判程序
    ，合先敘明。
二、上揭事實，業據被告於本院審理中坦承不諱，而被告向觀護
    人報到並接受採尿送驗結果，確呈嗎啡陽性反應，有臺灣檢
    驗科技股份有限公司98年9月3日KＺ000000000000號濫用藥物
    尿液檢驗報告、尿液檢體監管紀錄表各1份附卷可稽，復經
    本院將本件所採被告尿液檢體送請高雄醫學大學附設中和紀
    念醫院複驗結果，均呈嗎啡陽性反應，有該醫院98年12月7
    日編號9812-20、21號濫用藥物尿液檢驗報告各1份在卷為憑
    ，足徵被告之自白與事實相符，堪以採信。是本案事證明確
    ，被告施用第一級毒品海洛因之犯行，洵堪認定。
三、按毒品危害防制條例前於92年7月9日修正公布，自93年1月9
    日施行，觀之該條例第20條、第23條之立法理由，修正後該
    條例就施用毒品者，只於「初犯」及「5年後再犯」二種情
    形，有其追訴條件之限制，即須於初犯經觀察、勒戒或強制
    戒治釋放後，5年內均無施用毒品之行為，始能認其前所實
    施之觀察、勒戒或強制戒治已足遮斷毒癮，而得於5年後再
    犯時，再予適用初犯之規定，重行觀察、勒戒等程序。倘5
    年內已經再犯，被依法追訴處罰，縱其第3次（或第3次以上
    ）施用毒品之時間在初犯釋放5年以後，即與「5年後再犯」
    之情形有別，且因已於「5年內再犯」，顯見其再犯率甚高
    ，原實施觀察、勒戒或強制戒治，已無法收其實效，而無5
    年戒斷期之存在，自無再經觀察、勒戒及強制戒治之必要，
    應得逕行追訴處罰（最高法院95年台上字第1071號判決參照
    ）。經查：本件被告前因施用毒品案件，經送強制戒治，於
    93年5月14日戒治期滿，經檢察官不起訴處分確定後，5年內
    再因施用第一級毒品，經檢察官予以緩起訴等情（詳前揭事
    實欄所載），有臺灣高等法院被告前案紀錄表告1份在卷可
    憑，依上開說明，本件施用毒品犯行，乃屬3犯以上，距初
    犯強制戒治後雖逾5年，惟核與毒品危害防制條例第20條第3
    項所定「5年後再犯」之立法意旨不符，仍應予追訴、處罰
    。
四、核被告所為，係犯毒品危害防制條例第10條第1項之施用第
    一級毒品罪。其持有第一級毒品海洛因之低度行為，為施用
    之高度行為所吸收，不另論罪。被告前有犯罪事實欄所載之
    犯罪科刑及執行紀錄，有其前案紀錄表可稽，其於刑之執行
    完畢後，5年內再故意犯本件有期徒刑以上之罪，為累犯，
    應加重其刑。又被告自98年2月16日起至99年1月21日止，均
    持續規律前往國立成功大學醫學院附設醫院進行美沙酮之替
    代療法，此有公訴人提出之替代療法就診資料、被告提出之
    診斷證明書各1份可稽，足見被告仍積極努力擺脫毒品之戕
    害，且被告在清潔公司擔任清潔員，工作時間為上午6時許
    至下午5時許，每日上、下班及中午休息均須打卡，被告出
    勤情況良好，獲該公司續聘1年，有被告提出之98年5月至同
    年12月之出勤資料及續聘之短期勞動契約書各1份在卷，顯
    見被告除持續戒除毒癮外，亦盡力維持工作、生活之正常作
    息，倘被告因本案入監服刑，勢將中斷替代療法療程，使長
    期投入所得之戒毒成效付諸東流，亦破壞被告出監後重返社
    會所辛苦建立而得來不易之職場關係，參諸現行毒品危害防
    制條例之立法意旨，係認施用毒品者為「病患性犯人」，刑
    事可非難性較低，是衡量被告上開犯罪情狀，縱科以最低刑
    度，猶嫌過重，客觀上不無可憫，爰依刑法第59條減輕其刑
    ，並先加後減之。爰審酌被告前因施用毒品案件，經施以強
    制戒治後，仍再犯本件施用毒品犯行，足見其戒絕毒癮之意
    志不堅，固有不該，惟念其犯後坦承犯行，態度良好，及施
    用毒品乃戕害自身健康，未直接危害他人，反社會性不高，
    且毒品具有高度成癮性、依賴性，戒絕不易，被告持續進行
    替代療法至今，有正當穩定之工作，應予勉勵等一切情狀，
    量處如主文所示之刑，並諭知易科罰金之折算標準，以期能
    確實根除毒癮，避免再犯。
據上論斷，依刑事訴訟法第299條第1項前段、第273條之1第1項
，毒品危害防制條例第10條第1項，刑法第11條前段、第47條第1
項、第59條、第41條第1項前段，判決如主文。
本案經檢察官甲○○到庭執行職務。
中    華    民    國    99    年    2     月    3     日
                  刑事第十二庭  法  官  周宛瑩
以上正本證明與原本無異。
如不服本判決應於收受本判後10日內向本院提出上訴書狀，並應
敘述具體理由。其未敘述上訴理由者，應於上訴期間屆滿後20日
內向本院補提理由書狀（均須按他造當事人之人數附繕本）「切
勿逕送上級法院」。
                                書記官  黃傳鈞
中    華    民    國    99    年    2     月    3     日
附錄本案論罪法條：
毒品危害防制條例第10條
施用第一級毒品者，處6 月以上5 年以下有期徒刑。
施用第二級毒品者，處3 年以下有期徒刑。

司法院資訊處製作；財團法人民間司法改革基金會備份。
